臺灣臺南地方法院刑事判決　　　　　　 96年度簡上字第391號
上　訴　人　丙○○
即　被　告
上列上訴人即被告因恐嚇等案件，不服本院中華民國96年6月29
日第一審刑事簡易判決（95年度簡字第1765號，原聲請簡易判決
處刑案號：臺灣臺南地方法院檢察署95年度偵字第1779號），提
起上訴，本院判決如下：
    主  文
原判決撤銷。
丙○○以加害身體、自由及財產之事，恐嚇他人，致生危害於安
全，累犯，處拘役伍拾日，如易科罰金，以新臺幣壹仟元折算壹
日，減為拘役貳拾伍日，如易科罰金，以新臺幣壹仟元折算壹日
；又公然侮辱人，處罰金新臺幣仟元，如易服勞役，以新臺幣
壹仟元折算壹日，減為罰金新臺幣壹仟伍佰元，如易服勞役，以
新臺幣壹仟元折算壹日。
    事  實
一、丙○○曾因違反槍砲彈藥刀械管制條例案件，經法院判處有
    期徒刑一年二月確定，於民國九十一年十一月二十二日因縮
    短刑期期滿執行完畢，仍不知悔改，其於九十六年一月三日
    下午三時三十分許，因欲解決房屋仲介佣金糾紛，與甲○○
    相約在臺南市○○○路與西華街口，雙方因而發生爭吵，丙○○竟基於公然侮辱人之犯意，憤而公然在不特定多數人可
    見聞之公共場所，以台語「幹你娘」辱罵甲○○，其後丙○○更因甲○○不願接受其所提出之和解金額，乃另行以加害
    身體、自由及財產之事予以恐嚇之犯意，向甲○○恫稱：「
    如果是十年前我就會把你的眼珠子挖出來」、「要在你住家
    潑糞，並到學校鬧到你小孩無法上學」，使甲○○心生畏懼
    ，致生危害其安全。嗣丙○○於翌日向警方報案後，始為警
    循線查獲。
二、案經甲○○告訴臺南市警察局第五分局報告臺灣臺南地方法
    院檢察署檢察官偵查後聲請簡易判決處刑。
    理  由
一、訊據上訴人即被告固坦承有於上開時地因債務糾紛與告訴人
    甲○○發生爭吵，惟矢口否認有公然侮辱及恐嚇犯行，其上
    訴理由辯稱：證人乙○○乃被告之子，所為證詞自會偏袒告
    訴人甲○○，而乙○○有離開過，根本沒有始終在現場；又
    案發現場證人張震宇表示未曾聽聞被告有說出公然侮辱及恐
    嚇話語，原審就此亦漏未斟酌云云。經查：
  (一)證人即告訴人甲○○於本院審理時證稱：「當天我與丙○○
    相約時，有帶我兒子乙○○過去，丙○○將我押坐在椅子上
    ，一直罵我『幹你娘』，還說如果是十年前，他就會把我的
    眼珠子挖出來，之後又說要到我家潑糞以及到學校鬧到小孩
    無法上學，陪同丙○○來的兩個人大概在約不到五公尺遠的
    地方買涼水喝，我之後有叫乙○○離開去帶我女兒回家，乙○○隨後有再回到現場。」等語。而證人即被告十六歲之子
    乙○○於本院審理時證稱：「我本來與我父親甲○○及妹妹
    在公園看別人釣魚，我父親接了一通電話，我便與我父親一
    起到約定地點，丙○○與我父親碰面後，即為了公司的金錢
    糾紛起爭執，丙○○要我父親坐下，之後就罵我父親『幹你
    娘』，『如果是十年前我就會把你的眼珠子挖出來』，之後
    還對我父親說『要到你家潑糞』，『到學校鬧到你小孩無法
    上學』，丙○○的兩個朋友在隔壁買飲料，我父親叫我去接
    我妹妹回家，當時我也不知道當時情況是不是要報警，現場
    也沒旁人要插手，因為後來情勢有緩和一點，我回來之後丙○○與我父親還在現場。」等語（見本院卷第四四至五四頁
    ），核與其在偵查中所為證詞相符（見偵查卷第十一頁）。
    由上開二名證人證詞於時間、地點、被告與告訴人互動內容
    以及被告所陳述內容，均高度一致且相符合，已可認定被告
    確有實行公然侮辱及恐嚇犯行，而被告所為前開犯行是在證
    人乙○○離開前所實行，是證人乙○○縱曾離開，仍無礙其
    證詞之可信性，又被告並未釋明證人乙○○始終一致之證詞
    乃迴護其父親，本院亦於證人詰問程序時充分告知偽證之處
    罰結果，不能僅以證人為告訴人父親，即可空言抗辯所為證
    詞必屬虛偽偏頗。
  (二)被告所舉之案發現場證人張震宇係證稱：「我當時有陪同丙○○去找甲○○，他們就在那裡大小聲，有聽到丙○○說三
    十萬是不可能，我聽了一、二分鐘，就到旁邊紅茶店等，我
    進入的紅茶店距離現場三家店面遠，已聽不清楚他們的對話
    ，他們約吵了一、二十分鐘」等語（見偵查卷第十五至十六
    頁）。因此，證人張震宇僅能證明被告與告訴人初始確實有
    發生爭吵，但其後該證人旋即進入無法明確聽聞被告與告訴
    人之紅茶店，是該證人乃因離開現場而無法聽聞，非如被告
    所辯是在現場而未曾聽聞，上開證詞自不能對被告作有利認
    定。另被告丙○○固提出甲○○因債務糾紛前往店家抗議之
    照片二張（見偵查卷第二一至二二頁）、銷售契約書（見警
    卷第十至十一頁）及和解書一份（見偵查卷第八頁），但此
    僅能證明雙方存有民事糾紛，但不能以此證明本件乃告訴人
    虛言捏造提出告訴，又被告與告訴人之後有前往告訴人家中
    ，然而此係在本案犯行實行完成後，亦與本案無關。又被告
    抗辯只說過「吐檳榔汁甲○○正好從旁走過而噴到」（見警
    卷第二頁）、「沒有錢小孩如何上學」（見偵查卷第六頁）
    、「我是關心乙○○，問他為什麼沒有去上學」（見本院卷
    第二四頁），然被告當時已與甲○○雙方發生大小聲生爭執
    ，被告竟能瞬間平心靜氣關心甲○○之子乙○○的學業，實
    難以令人憑信，足見被告所言乃避重就輕之詞。綜上，本案
    事證明確，被告犯行已堪認定，應依法論科。
二、核被告所為，係犯刑法第三百零五條之恐嚇罪及第三百零九
    條第一項之公然侮辱人罪。而犯罪行為人所為究竟應成立一
    罪或數罪，決定之依據，在於罪數論所描述之一行為，是指
    人的一個意思決定所啟動的一個複合的因果流程，一個複合
    的因果流程是由數個彼此相互連結而具有方法目的、原因結
    果或持續複製關係的因果事實所構成，該一行為是社會經驗
    認知上的一行為，是構成一罪的行為，不管實現一個或數個
    構成要件，都只被評價為一罪。查被告所為公然侮辱及恐嚇
    犯行，雖於同一時地發生，惟被告係因未達其談判結果，乃
    出言侮辱告訴人；其後始又恐嚇告訴人。而公然侮辱與恐嚇
    罪所保護之法益不同，構成要件互異，被告上開犯行難以認
    定係基於一個意思決定所啟動，彼此間仍可相互獨立評價，
    否則，同一時地以言語方式所實行發動之犯行，若一律可認
    定為一行為觸犯數罪名之想像競合犯，將導致輕罪無從賦予
    刑罰，而有評價不足並違背罪刑相當原則，依據一般社會通
    念，被告前開公然侮辱及恐嚇犯行，應評價為罪數上之數行
    為，並予分論併罰。而被告有如犯罪事實所載前科，於九十
    一年十一月二十二日執行完畢，有臺灣高等法院被告前案紀
    錄表一份在卷可憑（見本院卷第六一至六二頁），其受有期
    徒刑之執行完畢，五年以內再犯恐嚇此項有期徒刑以上之罪
    ，為累犯，依刑法第四十七條第一項之規定加重其刑。
三、原審以被告罪證明確，依法予以論罪科刑，固非無見。然而
    ，本案證人已於警詢、偵查及本院審理時證稱被告有恐嚇告
    訴人要將其眼珠挖出來，聲請簡易判決處刑書就此雖未記載
    於起訴事實，然而此社會基本事實同一，原審自應擴張犯罪
    事實並予以審判，惟原審有所疏漏，致本案有關恐嚇身體之
    犯罪事實漏未評價。其次，中華民國九十六年罪犯減刑條例
    業於九十六年七月十六日施行，原審認為被告涉犯上開二罪
    ，並分別為拘役及罰金刑之宣告，審查後自得依據上開條例
    予以減刑，原審就此未及審酌。被告上訴意旨，雖未指摘及
    此，固無理由，然原審既有前開違誤，自應由本院管轄之第
    二審合議庭將原判決撤銷改判。爰審酌被告曾有妨害自由、
    傷害、詐欺及違反槍砲彈藥刀械管制條例等刑事前科，有臺
    灣高等法院被告前案紀錄表一份可查（見本院卷第五九至六
    三頁），及其犯罪之動機、目的，竟不循合法方式解決彼此
    間之糾紛，而以言語方式公然侮辱及恐嚇告訴人，企圖以此
    強要告訴人接受和解條件，並致心生畏懼，並斟酌被告之生
    活狀況、智識程度及其與告訴人迄未能達成民事上和解，犯
    罪後之態度等一切情狀，分別量處如主文第二項所示之刑，
    並諭知易科罰金及易服勞役之折算標準，再予以減刑，以資
    懲儆。
據上論斷，應依刑事訴訟法四百五十五條之一第一項、第三項、
第三百六十九條第一項前段、第三百六十四條、第二百九十九條
第一項前段，刑法第三百零五條、第三百零九條第一項、第四十
七條第一項、第四十一條第一項前段、第四十二條第三項前段，
刑法施行法第一條之一，中華民國九十六年罪犯減刑條例第二條
第一項第三款，判決如主文。
本案經檢察官葉耿旭聲請簡易判決處刑、檢察官蔡佩容到庭實行
公訴。
中　　華　　民　　國　　96　　年　　9 　　月　　26　　日
　　　　　　　　　刑事第八庭    審判長法　官　彭喜有
                                      法  官  盧鳳田
                                      法　官　李東柏
以上正本證明與原本無異
不得上訴。
        　　　　　　　　　　　　　　　書記官　簡湘雲
中　　華　　民　　國　　96　　年　　9 　　月　　26　　日
附錄本案論罪科刑法條全文：
刑法第三百零五條
以加害生命、身體、自由、名譽、財產之事，恐嚇他人致生危害
於安全者，處二年以下有期徒刑、拘役或三百元以下罰金。
刑法第三百零九條第一項
公然侮辱人者，處拘役或三百元以下罰金。
